臺灣高等法院民事裁定　九十一年度上字第四九三號
　　抗　告　人　甲○○
右抗告人因與相對人合作金庫銀行股份有公司間拍賣質物事件，對於中華民國九十一
年五月三十日臺灣臺北地方法院九十一年度拍字第一一○七號所為裁定，提起抗告，
本院裁定如左：
    主    文
抗告駁回。
抗告費用由抗告人負擔。
    理    由
一、本件相對人於原法院聲請意旨略以：抗告人及第三人張秀青、張益周、張修明，
    於民國（下同）九十年三月一日，分別向相對人各借用新台幣二千六百四十萬元
    ，均約定清償期為九十年十二月一日，並以抗告人所有如原裁定附表所示鴻禧育
    樂股份有限公司發行之大溪高爾夫俱樂部會員證書之動產為擔保，設定質權在案
    。詎清償期屆至後，相對人及第三人張秀青、張益周、張修明等人均不依約履行
    ，為此聲請拍賣質物，以資受償，並提出大溪高爾夫俱樂部會員證書、讓渡書、
    質權設定契約書、本票、授信約定書等文件為證。
二、抗告意旨略以：抗告人均依約按期繳付利息，惟因近來國內外經濟景氣不佳，以
    致影響抗告人預期利益之實現，抗告人利息之負擔確實相當沈重，惟抗告人仍一
    本誠信之原則，與相對人協商借款展延清償暨酌降利息事宜，並獲相對人同意本
    件之授信期限展延一年至九十一年十二月三十一日清償，足認本件借款債權尚未
    屆清償期，相對人不得聲請拍賣質物，且大量拍賣高爾夫球證，勢將破壞整體球
    證行情，嚴重影響現有數百位球證會員及鴻禧育樂股份有限公司之權益，抗告人
    更有遭受不能回復之重大損失，為此提起抗告云云。
三、按質權人於債權已屆清償期，而未受清償者，得拍賣質物，就其賣得價金而受清
    償，民法第八百九十三條第一項定有明文。又質權與抵押權均屬擔保物權，抵押
    權人依民法第八百七十三條第一項規定，得聲請法院拍賣抵押物，而以法院所為
    許可強制執行之裁定為執行名義，至質權人依民法第八百九十三條第一項規定，
    本可拍賣質物不經強制執行，惟質權人不自行拍賣而聲請法院拍賣質物，則法院
    自亦應為許可強制執行之裁定，最高法院五十二年度台抗字第一二八號亦著有判
    例。質權人為此項聲請，求為准予拍賣質物之裁定，其性質係屬非訟事件，此項
    聲請之裁定，及抗告法院之裁定，僅依非訟事件程序，以形式上審查質權是否存
    在，及所擔保之債權已否屆清償期而未受清償為已足，至於實體上之爭執，為裁
    定之法院無權審究，如當事人對於此項法律關係有爭執者，應由有爭執之人，另
    循民事訴訟程序，以資解決。本件相對人主張對於抗告人有原裁定所載之債權，
    並以原裁定主文所示之動產設定質權，該債權又已屆清償期而未受清償，有上開
    相對人提出之大溪高爾夫俱樂部會員證書、讓渡書、質權設定契約書、本票、授
    信約定書等文件為證，則原法院據以准許相對人拍賣質物之聲請，即無不當。抗
    告意旨雖略稱：抗告人與相對人已合意展延清償期，本件債權之清償期尚未屆至
    ，且大量拍賣高爾夫球證，勢將破壞整體球證行情，嚴重影響現有數百位球證會
    員及鴻禧育樂股份有限公司之權益，抗告人更有遭受不能回復之重大損失云云，
    縱然所稱屬實，亦係實體法上之爭執，依首揭說明，仍非本件非訟程序所得加以
    審究，應由抗告人另行提起訴訟，以資解決。是以本件仍應為准許拍賣質物之裁
    定，抗告人之抗告為無理由，應予駁回，爰裁定如主文。
中　　　華　　　民　　　國　　九十一　　年　　　七　　　月　　　十八　　日
                                        民事第十六庭
　　　　　　　　　　　　　　　　　　　　　　審判長法　官　阮　富　枝
　　　　　　　　　　　　　　　　　　　　　　　　　法　官　吳　麗　惠
　　　　　　　　　　　　　　　　　　　　　　　　　法　官　黃　豐　澤
右正本係照原本作成。
不得再抗告。
中　　　華　　　民　　　國　　九十一　　年　　　七　　　月　　　十九　　日
                                         　　　   書記官　廖　麗　蓮
